【裁判字號】    97,上訴,4284
【裁判日期】    970918
【裁判案由】    毒品危害防制條例
【裁判全文】
臺灣高等法院刑事判決                97年度上訴字第4284號
上  訴  人
即  被  告  甲○○
                    （另案羈押於臺灣桃園看守所）
上列上訴人因毒品危害防制條例案件，不服臺灣桃園地方法院97
年度審訴字第1157號，中華民國97年7月31日第一審判決（ 起訴
案號：臺灣桃園地方法院檢察署97年度毒偵字第1508號），提起
上訴，本院判決如下：
    主  文
上訴駁回。
    理  由
一、依刑事訴訟法第350條、第361條、第362條、第367條規定，
    不服地方法院之第一審判決而上訴者，須提出上訴書狀，並
    應敘明具體理由，為上訴必備之程式；其所提出之書狀未敘
    述上訴理由，或僅曾以言詞陳述上訴理由者，均應於上述期
    間屆滿後20日內補提理由書於第一審法院。第一審法院經形
    式審查，認逾期未補提上訴理由者，應定期間先命補正；逾
    期未補正者，為上訴不合法律上之程式，應以裁定駁回。倘
    已提出上訴理由，但所提非屬具體理由者，則由第二審法院
    以上訴不合法律上之程式，判決駁回。而所謂具體理由，必
    係依據卷內既有訴訟資料或提出新事證，指摘或表明第一審
    判決有何採證認事、用法或量刑等足以影響判決本旨之不當
    或違法，而構成應予撤銷之具體事由，始克當之（例如：依
    憑證據法則具體指出所採證據何以不具證據能力，或依憑卷
    證資料，明確指出所為證據證明力之判斷如何違背經驗、論
    理法則）；倘僅泛言原判決認定事實錯誤、違背法令、量刑
    失之過重過輕微，而未依上揭意旨指出具體事由，或形式上
    雖已指出具體事由，然該事由縱使屬實，亦不足以認為原判
    決有何不當或違法者（例如：對不具有調查必要性之證據，
    法院未依聲請調查亦未說明理由，或援用證據不當，但除去
    該證據仍應為同一事實之認定），皆難謂係具體理由，俾與
    第二審上訴制度旨在請求第二審法院撤銷、變更第一審不當
    或違法之判決，以實現個案救濟之立法目的相契合，並節制
    濫行上訴（ 參照最高法院97年度台上字第892號刑事判決意
    旨）。又第二審法院認為上訴書狀未敘述理由，依刑事訴訟
    法第 367條但書規定，始應定期間命其補正。如認上訴書狀
    已敘述理由，但其理由非屬具體，其所為上訴，即不符上訴
    之法定要件，自得逕行判決駁回，無定期命補正問題（參照
    最高法院97年度台上字第3599號刑事判決意旨）。
二、按刑事被告之上訴，自以受有不利益之裁判，為求自己利益
    起見請求救濟者，方得為之，若原判決並未論罪科刑，即無
    不利益之可言，自不得上訴（最高法院20年上字第1241號判
    例參照）。次按刑事訴訟之上訴制度，其允許受不利益判決
    之被告得為上訴，乃在許其為自己之利益，請求上級法院救
    濟而設，故被告不得為自己之不利益而提起上訴。若原判決
    認上訴人之第1、2次竊盜行為與其後之8次竊盜行為（ 共竊
    盜10次）為連續犯，依法僅以一罪論處，對上訴人自屬有利
    ；故若認其第1、2次之竊盜行為係各別起意，則為兩罪，應
    分別科處其刑後，再合併定其應執行之刑，對上訴人自屬不
    利。上訴人如主張其所犯此 2次竊盜行為係分別起意，應併
    合處罰云云，自係為其自己之不利益而提起上訴，顯與被告
    為自己利益請求救濟之上訴制度本旨相違，其上訴自非合法
    （最高法院71年台上字第5938號判例意旨參照）。
三、本件原審經審理結果，認為上訴人即被告甲○○前於民國88
    年間因施用毒品案件，經臺灣桃園地方法院以87年度易字第
    1137號裁定送觀察、勒戒後，認無繼續施用毒品之傾向，於
    88年7月5日執行完畢釋放出所，並經同法院以88年度易緝字
    第124號判處免刑確定；復於 89年間因施用毒品案件，經同
    法院以89年度毒聲字第3756號裁定送觀察、勒戒後，認有繼
    續施用毒品之傾向，再經同法院以90年度毒聲字第1563號裁
    定令入戒治處所施以強制戒治，嗣經同法院以90年度毒聲字
    第3571號裁定停止戒治併付保護管束而於90年 9月14日出所
    ，迄91年4月6日保護管束期滿未經撤銷而視為執行完畢，該
    次施用毒品案件並經同法院以90年度易字第1244號判決判處
    有期徒刑 4月確定；又於94年間因施用毒品案件，經同法院
    以95年度壢簡字第345號判決判處有期徒刑5月確定，於95年
    9 月19日易科罰金執行完畢。仍不知悔改，基於施用第一級
    毒品之犯意，於97年3月14日上午8時許，在桃園縣楊梅鎮○
    ○街 6號6樓613室居處內，以將海洛因摻入香菸內點煙吸食
    其煙之方式，施用第一級毒品海洛因 1次；另基於施用第二
    級毒品之犯意，於97年3月14日上午8時許，在上揭居處內，
    以將甲基安非他命置入玻璃球吸食器內燃燒吸食其煙之方式
    ，施用第二級毒品甲基安非他命 1次。上開犯罪事實，業據
    上訴人於警詢、偵查及原審審理時均坦認不諱，復有新竹市
    警察局辦理煙毒、麻醉藥品案尿液送驗受檢人真實姓名代號
    對照表暨送驗登記簿、臺灣尖端先進生技醫藥股份有限公司
    濫用藥物檢驗報告各 1紙附卷足憑，堪認上訴人前揭不利於
    己之自白與事實相符。又上訴人本件施用毒品犯行非屬「初
    犯」 及「5年後再犯」之情形，自應逕予以論罪科刑。因認
    上訴人犯行明確，就上訴人施用第一級毒品海洛因部分，論
    以施用第一級毒品罪，累犯，處有期徒刑 8月。就上訴人施
    用第二級毒品甲基安非他命部分，論以施用第二級毒品罪，
    累犯，處有期徒刑6月。並定其應執行刑有期徒刑1年。已詳
    敘其認定上訴人犯罪事實之證據及理由。上訴意旨略稱：(一)
    原判決認上訴人於94年間因施用毒品案件，經臺灣桃園地方
    法院以95年度壢簡字第345號判決判處有期徒刑5月確定，於
    95 年9月19日易科罰金執行完畢，而論上訴人以累犯，固非
    無見。惟事實必須呈現，以獲得合法允洽之罪刑，方屬正道
    。上訴人應係於95年間因施用毒品案件，經判處有期徒刑 7
    月及 8月，經減刑確定後，於96年間易科罰金執行完畢。(二)
    原判決認上訴人意圖販賣而持有扣案之海洛因20包、安非他
    命 37包，惟上開案件刻由法院以97年度訴字第660號審理中
    其中海洛因 9包、安非他命27包係上訴人供己吸食而持有，
    另海洛因11包、安非他命10包係同案被告鄭宇婷供己吸食而
    持有，懇請審酌上訴人實際持有供己吸食之毒品數量，而量
    予適當允洽之刑。(三)原審雖已究明上訴人悛悔而供出毒品來
    源，予以減刑。惟仍請審酌上訴人實際持有供己吸食之毒品
    數量、累犯應加重其刑及供出毒品因而破獲等情，量予適當
    之刑等語。惟查：(一)原判決已認定上訴人構成累犯，雖未敘
    及上訴人於95年間因施用毒品案件，經法院判處有期徒刑 2
    年確定，嗣經減為有期徒刑 1年，於96年11月18日易科罰金
    執行完畢等情，惟上訴人既不爭執其應構成累犯，僅多主張
    上情亦應構成累犯，就此無害之瑕疵為自己之不利益而提起
    上訴，有違被告為自己利益請求救濟之上訴制度本旨，其上
    訴自難謂合法。(二)原判決認定扣案之海洛因20包（毛重24公
    克）、安非他命37包（毛重44公克）等物，業據臺灣桃園地
    方法院檢察署檢察官另以 97年度偵字第6972號、第11238號
    、第 11237號就上訴人意圖販賣持有第一級毒品罪、轉讓第
    一、二級毒品罪部分起訴，現由臺灣桃園地方法院以97年度
    訴字第 660號審理中，依其數量、性質觀之，顯與本件施用
    第一、二級毒品之犯行無涉，爰不併予宣告沒收、銷燬等語
    ，已詳為說明其不併予宣告沒收、銷燬之理由。原判決既未
    認定上訴人係為施用而持有上開毒品，自屬對上訴人有利，
    上訴人對未予論罪之持有毒品部分有所爭執，自係為自己之
    不利益而提起上訴，其上訴自非合法。況原審判決縱認定上
    訴人係為施用而持有上開毒品，另案（臺灣桃園地方法院97
    年度訴字第660號 ）亦不受該認定之拘束，上訴人仍可能同
    時成立意圖販賣持有第一級毒品罪、轉讓第一、二級毒品罪
    ，上訴人或有誤認，併此說明。(三)按量刑之輕重，係屬事實
    審法院得依職權自由裁量之事項，茍於量刑時，已依行為人
    之責任為基礎，並斟酌刑法第57條各款所列情狀，而未逾越
    法定範圍，又未濫用其職權，即不得遽指為違法。本件原判
    決已認定上訴人為累犯，應依法加重其刑。且認定上訴人於
    97年 3月14日為警查獲時，供出毒品來源為綽號「阿昌」之
    人即陳俊誠，而綽號「阿昌」之人即陳俊誠確實因販賣第一
    級毒品案件為警查獲，綽號「阿昌」之人即陳俊誠係因上訴
    人之供述而破獲，故上訴人合於毒品危害防制條例第17條減
    刑之要件，應依法減輕其刑，並先加後減之等情。並於量刑
    時，依上揭規定，審酌上訴人前因施用毒品案件，業經勒戒
    、戒治乃至刑之執行，仍未能自新、戒斷毒癮，而再施用足
    以導致人體機能發生依賴性、成癮性及抗藥性等障礙之第一
    、二級毒品，戕害自身健康，漠視法令禁制，惟犯後坦承犯
    行，暨其犯罪動機、手段、施用毒品之次數等一切情狀，予
    以綜合考量，而就上訴人施第一級毒品罪，量處有期徒刑 8
    月。就上訴人施用第二級毒品罪，量處有期徒刑 6月。並定
    其應執行之刑有期徒刑 1年。既未逾越法定刑度，亦未濫用
    自由裁量之權限，刑度亦屬妥適，核無不當或違法之情形。
    上訴意旨重提原判決已審酌之事項，請求量處適當之刑，並
    未依據卷內訴訟資料具體指摘原判決有何違法或不當，揆諸
    上開說明，自難謂已敘明具體理由。(四)綜上，本件上訴人或
    就原審判決無害之瑕疵為自己之不利益提起上訴，或就未論
    罪部分為自己之不利益提起上訴，或上訴未敘明具體理由，
    所為上訴不合法定要件，爰不經言詞辯論，逕以判決駁回。
據上論斷，應依刑事訴訟法第367條前段、第372條，判決如主文
。
中    華    民    國    97    年    9    月    18     日
                  刑事第 七 庭  審判長法  官  陳晴教
                                      法  官  游紅桃
                                      法  官  楊智勝
以上正本證明與原本無異。
施用第二級毒品罪部分不得上訴。
施用第一級毒品罪部分如不服本判決，應於收受送達後十日內向
本院提出上訴書狀，其未敘述上訴之理由者並得於提起上訴後十
日內向本院補提理由書（均須按他造當事人之人數附繕本）。
                                      書記官  張美華
中    華    民    國    97    年    9     月    19    日


司法院資訊處製作；財團法人民間司法改革基金會備份。
